【裁判字號】    98,交易,22
【裁判日期】    980512
【裁判案由】    過失傷害
【裁判全文】
臺灣彰化地方法院刑事判決              98年度交易字第22號
公  訴  人  臺灣彰化地方法院檢察署檢察官
被      告  乙○○
            甲○○
上一 被告
選任辯護人  陳宏盈律師
上列被告等因過失傷害案件，經檢察官提起公訴（97年度調偵字
第363 號），本院判決如下：
    主    文
乙○○過失傷害人致重傷，處有期徒刑陸月，如易科罰金，以新
臺幣壹仟元折算壹日。
甲○○過失傷害人，處拘役伍拾日，如易科罰金，以新台幣壹仟
元折算壹日。
    事    實
一、乙○○於民國97年3 月18日晚間，駕駛已報廢之車牌號碼PF
    －0671號自用小客貨車，沿彰化縣芳苑鄉仁愛巷由東往西方
    向行駛，於當晚8 時30分許，行經該巷與省道台17線公路之
    交岔路口時，本應注意其行向之仁愛巷為支線道，交通號誌
    閃光紅燈，省道台17線為幹線道，交通號誌閃光黃燈，其應
    暫停讓幹線道車先行，且依當時天候晴、夜間自然光線、柏
    油路面乾燥、無缺陷、道路無障礙物及視距良好之狀況，又
    無不能注意之情事，竟疏未注意暫停讓幹線道車先行，而貿
    然通過該交岔路口，欲左轉至省道台17線公路北上車道。適
    有甲○○駕駛車牌號碼M4－9267號自用小客車沿省道台17線
    公路由南往北行駛，行至該交岔路口，本應注意其行向之道
    路限速時速50公里，交通號誌為閃光黃燈時，應減速接近，
    注意安全，小心通過，亦疏未注意及此，貿然以時速80公里
    之速度通過該交岔路口，以致甲○○所駕駛自用小客車之車
    頭與乙○○所駕駛自用小貨車之左後車身尾發生碰撞，造成
    乙○○所駕駛自用小貨車向右撞及路樹，而甲○○所駕駛之
    自用小客車則撞及中間安全島後，停在北上內外側車道之間
    ，使乙○○受有關節粘連性脊椎炎等傷害，而甲○○亦受有
    第六頸椎骨折、第六、七頸椎脫位，嚴重減損四肢機能等重
    傷害。
二、案經乙○○、甲○○訴由台灣彰化地方法院檢察署檢察官偵
    查後起訴。
    理    由
一、訊據被告甲○○對於上揭時地，因其過失行為致乙○○受傷
    等情供認不諱；惟被告乙○○對於前開時地駕駛PF－0671號
    自用小客貨車，與甲○○所駕駛車牌號碼M4－9267號自用小
    客車發生碰撞，致甲○○受有受傷等情固不爭執，惟矢口否
    認有過失傷害犯行，辯稱：伊沒有過失，在台17線路口，是
    看紅綠燈沒有車，才慢慢通過該路口，是對方車速過快云云
    。經查：上揭事實，業據證人即告訴人甲○○於偵查中及本
    院審理中指述綦詳，並有彰化縣警察局道路交通事故現場圖
    、道路交通事故調查報告表、道路交通事故談話紀錄表及現
    場照片等附卷可稽。按行車速度、依速限標誌或標緮之規定
    ，又按車輛行至無號誌或號誌故障而無交通警察指揮之交岔
    路口，支線道車應暫停讓幹線道車先行，此有道路交通安全
    規則第93條第1 項、第102 條第1 項第2 款訂有明文。再按
    閃光黃燈表示「警告」，車輛應減速接近，注意安全，小心
    通過；而閃光紅燈表示「停車再開」，車輛應減速接近，先
    停止於交岔路口前，讓幹道車優先通行後認為安全時，方得
    續行，此有道路交通標誌標線號誌設置規則第211 第1 項第
    1 、2 款訂有明文。查被告乙○○於97年3 月18日肇事當晚
    警詢筆錄（見彰化縣警察局道路交通事故談話紀錄表）供述
    ：「（問發現危險時距離對方多遠？）很遠，約300 公尺以
    上」，足見乙○○明知幹道車上已有來車，而伊所行駛車道
    係為支線道，交通號誌為閃光紅燈，理應讓幹道車先行，復
    無不能注意之情事，竟疏未注意暫停讓幹線道車先行，竟貿
    然通過該交岔路口並左轉至幹線道，適甲○○駕駛自用小客
    車沿著省道台17線幹線道由南往北行駛，亦未注意該處道路
    限速時速50公里及號誌為閃光黃燈，仍以80公里之時速通過
    該交岔路口，以致兩車發生碰撞，使乙○○受有關節粘連性
    脊椎炎等傷害，而甲○○亦受有第六頸椎骨折、第六、七頸
    椎脫位等傷害，故被告乙○○與甲○○均顯有應注意並能注
    意而不注意之過失。另本件事故經台灣省彰化縣區車輛行車
    事故鑑定委員會及台灣省車輛行車事故覆議鑑定委員會鑑定
    結果，均認被告乙○○駕車行至閃光紅號誌交岔路口未讓幹
    道車先行，為肇事主因，被告甲○○駕車行經閃光黃號誌交
    岔路口未減速慢行而超速行駛，為肇事次因，有上開兩委員
    會鑑定意見書及函在卷足憑。被告甲○○於本院審理中自白
    本件車禍其有過失等情，核與事實相符，應為真實，反觀被
    告乙○○所辯無非係卸責之詞，不足採信。再者，本次車禍
    使甲○○亦受有第六頸椎骨折、第六、七頸椎脫位等傷害，
    然依財團法人佛教慈濟醫院台中分院診斷書、財團法人彰化
    基督教醫院診斷書及中山醫學大學附設醫院函所示，甲○○
    因頸椎損傷併第六節爆裂性骨折併肢體癱瘓，頸部以下全身
    無力，長期臥床且須他人協助日常生活活動，頸椎第六節以
    下，包含手及下肢，則無動作，符合四肢癱瘓的定義，至今
    已過復原黃金期，神經復原造成肌力增加的機率極低等情，
    足認甲○○之受傷程度已符合刑法第10條第4 項第4 款之嚴
    重減損一肢以上之機能之重傷定義，而乙○○亦受有關節粘
    連性脊椎炎等傷害，此有財團法人彰濱秀傳紀念醫院診斷書
    在卷可參，且被告等人過失行為與告訴人等之受傷間有相當
    因果關係。綜上所述，本件事證明確，其等過失傷害犯行均
    堪予認定。
二、核被告甲○○所為，係犯刑法第284 條第1 項前段之過失傷
    害罪，而被告乙○○所為，係犯刑法第284 條第1 項後段之
    過失重傷害罪。起訴意旨因未及查悉甲○○因被告乙○○之
    過失傷害行為，造成甲○○頸椎損傷併第六節爆裂性骨折併
    肢體癱瘓，頸部以下全身無力，長期臥床且須他人協助日常
    生活活動，頸椎第六節以下，包含手及下肢，則無動作，符
    合四肢癱瘓之嚴重減損一肢以上機能之重傷，而認被告乙○
    ○過失致甲○○受傷害部分，僅構成刑法第284 條第1 項前
    段之普通過失傷害罪，容有未洽，原應於起訴基礎社會事實
    同一之範圍內，變更起訴法條而審理，然經蒞庭檢察官於本
    院審理時當庭更正，本院自毋庸贅為變更法條。爰審酌本件
    被告2 人均有過失，乙○○為肇事主因，甲○○為次因，而
    甲○○受傷程度亦為較重，乙○○則次之，犯後甲○○坦承
    犯行，態度良好，而乙○○則飾詞狡辯，迄未雙方仍未達和
    解，態度不佳等一切情狀，分別處以如主文所示之刑，並均
    諭知易科罰金之折算標準。
據上論斷，應依刑事訴訟法第299條第1項前段，刑法第284條第1
項、第41條第1 項前段，刑法施行法第1 條之1 第1 項、第2項
前段，判決如主文。
本案經檢察官鄭少到庭執行職務。
中    華    民    國    98    年    5     月    12    日
                  刑事第六庭      法      官  鮑慧忠
以上正本證明與原本無異。
如不服本判決應於收受判決後10日內向本院提出上訴書狀，並應
敘述具體理由；其未敘述上訴理由者，應於上訴期間屆滿後20日
內向本院補提理由書 (均須按他造當事人之人數附繕本)「 切勿
逕送上級法院」。
告訴人或被害人對於判決如有不服具備理由請求檢察官上訴者，
其上訴期間之計算係以檢察官收受判決正本之日期為準。
中    華    民    國    98    年    5     月    12    日
                                    書 記 官  陳秀娟
附錄本案論罪科刑法條全文：
中華民國刑法第284條
（過失傷害罪）
因過失傷害人者，處 6 月以下有期徒刑、拘役或 5 百元以下罰
金，致重傷者，處 1 年以下有期徒刑、拘役或 5 百元以下罰金
。
從事業務之人，因業務上之過失傷害人者，處 1 年以下有期徒刑
、拘役或1 千元以下罰金，致重傷者，處 3 年以下有期徒刑、
 拘役或 2 千元以下罰金。


司法院資訊處製作；財團法人民間司法改革基金會備份。
